臺灣雲林地方法院交通事件裁定　　　　 100年度交聲字第27號
移送機關即
原處分機關　交通部公路總局嘉義區監理所雲林監理站
異　議　人
即受處分人　王永成
上列異議人即受處分人因違反道路交通管理處罰條例案件，對於
交通部公路總局嘉義區監理所雲林監理站所為之處分（原處分案
號：雲監裁字第裁72-KAK026762號裁決書），聲明異議，本院裁
定如下：
    主    文
異議駁回。
    理    由
一、原處分意旨略以：異議人即受處分人（下稱異議人）王永成
    於民國99年12月30日，騎乘車牌號碼663-DXV 號重機車（下
    稱663-DXV 號車），沿雲林縣虎尾鎮○○路73巷往光復路臺
    糖加油站方向行駛，同日下午4 時48分許，行經光明路73巷
    與光明路交岔路口時，因「行經有燈光號誌管制之交岔路口
    闖紅燈」而違規，為雲林縣警察局虎尾分局員警於距離該路
    口某螺絲行約120 公尺前之空地前攔停，並以雲警交字第KA
    K026762 號違反道路交通管理事件通知單（下稱舉發通知單
    ）舉發。嗣經原處分機關即交通部公路總局嘉義區監理所雲
    林監理站，以異議人違規事實明確，於100 年1 月26日以雲
    監裁字第裁72-KAK026762號裁決書（下稱裁決書），依道路
    交通管理處罰條例第53條第1 項及違反道路交通管理事件統
    一裁罰基準表規定，裁處異議人罰鍰新臺幣（下同）1,800
    元，並依同條例第63條第1 項第3 款規定記違規點數3 點，
    於法尚無不合等語。
二、聲明異議意旨略以：伊並無於上開時、地闖紅燈，且為警攔
    停時，距離員警所稱伊闖紅燈之路口（即光明路73巷與光明
    路交岔路口）已經5 至10分鐘，實非當場攔停；又員警無法
    提供伊闖紅燈之照片或錄影資料等證據，是本件並無任何相
    關證據，受處分人不服，為此聲明異議等語。
三、按所謂「當場」，依實務見解，並不以尚未離去現場為限，
    即已離開現場而在跟蹤追躡中，仍不失為當場，而本件舉發
    之過程，業據證人即舉發警員黃玉婷於100 年3 月8 日本院
    訊問程序具結證稱：本件是由伊所舉發，當天警員周長隆駕
    駛警車搭載伊，自分局停車場出發執行勤務，伊是在看到異
    議人騎乘之機車行駛在前方垂直方向之車道，直行過去，而
    因伊等行車方向前方路口是綠燈，異議人行車方向則是紅燈
    ，伊等乃趕緊往前開，並跟著異議人行車方向前進等語甚明
    ，故本件係舉發警員在追躡異議人騎乘之機車後，當場舉發
    之違規案件，而非警員依科學儀器取得證據資料逕行舉發之
    違規案件，異議人上開異議之詞，容有誤會，合先敘明。又
    按當場舉發者，應填記駕駛人或行為人姓名、性別、出生年
    月日、地址、身分證統一編號及車主姓名、地址、車牌號碼
    、車輛種類。被查獲之駕駛人或行為人為受處分人時，應於
    填記通知單後將通知聯交付該駕駛人或行為人簽名或蓋章收
    受之；拒絕簽章者，仍應將通知聯交付該駕駛人或行為人收
    受，並記明其事由及交付之時間；拒絕收受者，應告知其應
    到案時間及處所，並記明事由與告知事項，視為已收受。違
    反道路交通管理事件統一裁罰基準及處理細則第11條第1 項
    第1 款定有明文。從而，異議人拒絕在舉發通知單簽章者，
    舉發違規之警員仍應依上開規定，將通知聯交付該駕駛人或
    行為人收受，並記明其事由及交付之時間。本件異議人因當
    場拒絕簽舉發通知單，由執勤警員於舉發通知單上存根聯之
    收受通知聯者簽章欄註記「拒簽」，並將舉發通知單之通知
    聯記明後交由異議人收受，此有上開舉發通知單存根聯（舉
    發單位提出）、收執聯（異議人提出）各1 紙（見本院卷第
    6 、47頁）在卷可稽，並經本院勘驗警員舉發時之V8拍攝蒐
    證錄影光碟（檔案名稱：M2U01465.MPG，顯示時間：4 分39
    秒）屬實，是上開舉發通知單業經執勤警員遵照法定程序為
    送達，對異議人生合法送達效力無疑，併予敘明。
四、汽車駕駛人，行經有燈光號誌管制之交岔路口闖紅燈者，處
    1,800 元以上5,400 元以下罰鍰；汽車駕駛人有第53條之情
    形者，除依原條款處罰鍰外，並記違規點數3 點，道路交通
    管理處罰條例第53條第1 項、第63條第1 項第3 款分別定有
    明定。經查：
  (一)異議人於99年12月30日下午4 時48分許，騎乘663-DXV 號車
    沿雲林縣虎尾鎮○○路73巷往光復路臺糖加油站方向行駛，
    行經光明路73巷與光明路交岔路口時，因「行經有燈光號誌
    管制之交岔路口闖紅燈」之違規，旋即在距離該路口某螺絲
    行約120 公尺處之空地前，為駕駛警車之雲林縣警察局虎尾
    分局員警攔停，並以上開舉發通知單舉發其違規，嗣經原處
    分機關依據道路交通管理處罰條例第53條第1 項、第63條第
    1 項第3 款及違反道路交通管理事件統一裁罰基準表規定，
    於100 年1 月26日以前揭裁決書裁處受處分人罰鍰1,800 元
    ，並記違規點數3 點等情，為異議人所不爭執，復有上開舉
    發通知單通知聯、存根聯、裁決書及送達證書各1 紙在卷可
    稽（見本院卷第6 、12、16、47頁），堪予認定。
  (二)就本件異議人有無於上開時、地闖越紅燈之事實，業經證人
    即舉發警員黃玉婷於100 年3 月8 日、9 日本院訊問程序具
    結證稱：本件是由伊所舉發，當天警員周長隆駕駛警車搭載
    伊，自分局停車場出發執行勤務，先沿行政路往虎尾戶政事
    務所的方向行走，於光明路口左轉後，沿光明路往光明路73
    巷巷口直行，行經光明路之鐵路平交道前時（即警車行車紀
    錄器錄影顯示：14分13秒），因其等見直行路段前方路口即
    光明路73巷口與光明路交岔路口之號誌燈為綠燈，而有某穿
    卡其色、淺色系衣服、騎乘機車之人，從光明路73巷巷口出
    來，往光復路臺糖加油站方向行駛，即由其等右前方往左前
    方方向行駛，有闖越紅燈之情形，乃趕緊開車追上前，先繼
    續沿光明路前進，經過鐵路平交道（即警車行車紀錄器錄影
    顯示：14分18秒）、虎尾鎮鎮立圖書館（即警車行車紀錄器
    錄影顯示：14分18秒至26秒），至光明路與光明路73巷路口
    時（即警車行車紀錄器錄影顯示：14分28秒），左轉往光復
    路臺糖加油站方向行駛（即警車行車紀錄器錄影顯示：14分
    32秒），左轉後即見到1 輛機車在其等前方處，便持續跟著
    該輛機車前進，有先鳴笛，並示意該騎乘機車之人停車（即
    警車行車紀錄器錄影顯示：14分39秒），該騎乘機車之人有
    稍微靠路邊，當警車開至該輛機車左側時（即警車行車紀錄
    器錄影顯示：14分43秒），伊坐在副駕駛座乃搖下車窗請該
    機車駕駛人路邊停車，該騎乘機車之人就是在場之異議人；
    看到有人騎乘機車闖紅燈處時，其等距離該路口約180 公尺
    ，乃決定追該騎乘機車闖紅燈之人，嗣在該路口左轉後，只
    看到1 名騎機車之人，就是異議人，且其等是在看到騎機車
    闖紅燈之人後，大約1 分多鐘後，就攔查到該騎乘機車之人
    即異議人等語綦詳，且證人黃玉婷係本件執勤員警，依法執
    行公務，與異議人素不相識，並無宿怨，當無恣意誣攀異議
    人之理，況警員執行公務本身受行政懲處責任之監督，到庭
    具結作證更以刑罰擔保其真實性，應無甘冒行政懲處及刑法
    偽證罪責任而刻意誣陷之必要，其前揭證述，堪屬可信。
  (三)另本院當庭播放警車上之行車紀錄器勘驗上開舉發前、後之
    過程，有本院100 年3 月8 日訊問筆錄（見本院卷第25至26
    頁）在卷足憑，雖行車紀錄器上之錄影畫面，無法以肉眼明
    確辨識有闖紅燈之人，然證人黃玉婷已具結證稱：行車紀錄
    器之畫素不高，車子雖然在前方很近之距離，但行車紀錄器
    之錄影畫面看起來卻是很遠的感覺，若站在上開伊看到異議
    人闖紅燈之路口，用眼睛去看前方該有紅綠燈號誌之路口，
    就可以看得很清楚等語（見本院卷第37頁），經比對證人黃
    玉婷上開證詞、行車紀錄器拍攝之錄影畫面暨翻拍照片8 張
    、現場圖1 張及現場照片6 張（見本院卷第41至44頁、48至
    51頁），證人黃玉婷證述看到有1 名騎乘機車之人闖紅燈處
    ，是可以清楚看到前方路口（即光明路73巷與光明路交岔路
    口）之號誌燈及行經之車輛無訛，酌以證人黃玉婷、警員周
    長隆視力正常，兩人左、右眼裸視均為1.0 ，有財團法人天
    主教若瑟醫院診斷證明書2 紙附卷可憑（見本院卷第45、46
    頁），益徵證人黃玉婷證述行經光明路之鐵路平交道前時，
    伊與警員周長隆有看到1 名騎乘機車之人闖紅燈等語非虛。
    再者，從證人黃玉婷所證述看到有1 名騎乘機車之人闖紅燈
    處，至證人黃玉婷與警員周長隆駕駛警車抵達光明路73巷與
    光明路交岔路口，並左轉彎後，依上開行車紀錄器顯示之時
    間，係「14分13秒」起至「14分32秒」止，費時大約19秒，
    是證人黃玉婷在發現有人闖紅燈，與員警駕駛警車追躡在後
    ，至看到騎乘機車、穿著淺棕色衣服之異議人，花費時間甚
    為短暫；參以自光明路73巷與光明路交岔路口至異議人被攔
    查處，距離大約120 公尺，該路段間並無岔路，而異議人亦
    不否認被攔停之處，距離證人黃玉婷所指異議人闖紅燈之路
    口不很遠等情（見本院卷第35頁反面），顯見證人黃玉婷並
    無誤認之情，其所見及追躡騎乘機車闖紅燈之人即為異議人
    甚明。
  (四)此外，依照現行法律規定（如道路交通管理處罰條例第7 條
    、第7 條之1 、第7 條之2 規定諸多舉發方式），警員取締
    交通違規並不限於科學儀器所採證據，但仍須就事件所涉相
    關證據資料，包括供述及非供述證據，依據證據法則，憑以
    認定行為人交通違規行為之有無。此囿於交通違規事件之特
    性，行為態樣甚夥，甚至稍縱即逝，考以汽機車駕駛人闖紅
    燈、違規迴轉等違規行為之本質，多係發生於瞬間，通常仰
    賴執行取締違規公務員當場認識及明快判斷，且必須立即採
    取取締作為，以維護交通安全，若此類行為均要求以科學儀
    器取證，無異強人所難，且不啻使駕駛人心存僥倖，而恣意
    違反相關道路交通規則，導致無法達到道路交通管理處罰條
    例維護交通之目的。故於此類案件，舉發員警親眼見聞違規
    經過，並以證人身分具結後在法院證述，仍不失為認定交通
    違規事實有無之證據方法。
  (五)況且，異議人對於是否行經上開路口，於本院100 年3 月9
    日訊問程序時，先稱：警察跟伊說，伊闖前面那個紅綠燈，
    伊有經過該路口，但經過該路口已經很久了等語（見本卷第
    35頁反面）；又翻異其詞稱：（問：請問異議人，當時是否
    有通過該路口？）應該有通過；（問：你確定當時有經過該
    路口，也被警察攔查？）不確定有經過那個路口；（當時是
    否直行？）那個路伊不是很熟；（問：是否直行經過該路口
    ？）忘記了等語（見本院卷第37至37頁反面），是其上開異
    議之詞，是否為真，亦屬有疑，不足採信。
五、綜上所述，異議人空言否認違規，應係卸責之詞，並非可採
    。異議人有前揭之違規行為，應堪認定，其「駕車行經有燈
    光號誌管制之交岔路口闖紅燈」行為明確，業已該當於道路
    交通管理處罰條例第53條第1 項及第63條第1 項第3 款所規
    定之處罰要件，原處分機關據以裁罰並予記點，並無違法不
    當之情事，自應維持。是本件聲明異議為無理由，應予駁回
    。
據上論斷，應依道路交通管理處罰條例第87條第2 項，道路交通
事件處理辦法第18條，裁定如主文。
中    華    民    國   100    年    5     月    12    日
                  交通法庭      法  官  陳雅琪
以上正本證明與原本無異。
如不服本裁定，應於裁定送達後5 日內向本院提出抗告狀（須附
繕本）。
                                書記官  顏錦清
中    華    民    國   100    年    5     月    13    日